【裁判字號】    98,裁,2456
【裁判日期】    981022
【裁判案由】    都市計畫
【裁判全文】
最  高  行  政  法  院  裁  定
                                      98年度裁字第2456號
聲  請  人  甲○○
上列聲請人因與相對人臺中縣政府等間都市計畫事件，對於中華
民國98年2月19日本院98年度裁字第380號裁定，聲請再審，本院
裁定如下：
    主  文
再審之聲請駁回。
再審訴訟費用由聲請人負擔。
    理  由
一、按依行政訴訟法第283條準用同法第273條第1項第1款及第14
    款規定，確定裁定有「適用法規顯有錯誤」或「原判決就足
    以影響於判決之重要證物漏未斟酌」之事由，固得聲請再審
    。惟所謂「適用法規顯有錯誤」，係指原裁判所適用之法規
    與該案應適用之現行法規相違背，或與解釋判例有所牴觸者
    而言，至於法律上見解之歧異，聲請人對之縱有爭執，要難
    謂為適用法規顯有錯誤，而據為再審之理由，有本院62年判
    字第610號判例可循。另所謂「足以影響於判決之重要證物
    漏未斟酌」，係指該證物在前訴訟程序業已提出，然未經確
    定裁判加以斟酌者而言，且以該證物足以動搖原確定裁判基
    礎者為限。
二、本件聲請人對本院98年度裁字第380號裁定（下稱原裁定）
    聲請再審，聲請意旨略以：原裁定未適用內政部69年8月21
    日（69）臺內營字第41447號令頒之「都市計畫定期通盤檢
    討實施辦法」、62年都市計畫法及行政訴訟法等，有適用法
    規顯有錯誤及就足以影響裁判之重要證物漏未斟酌之再審事
    由。又聲請人於臺中高等行政法院97年度訴字第277號判決
    （下稱原審判決）後，發現原審判決並未對實體爭點裁斷，
    僅就程序問題審議，卻以判決駁回，顯已違反程序正義，故
    聲請人以「判決不備理由或理由矛盾」提起上訴，符合上訴
    要件，卻遭原裁定以上訴不合法駁回云云。為此，依行政訴
    訟法第273條第1項第1款及第14款規定聲請再審。經查：本
    件原裁定係以聲請人之上訴理由並未針對原審判決駁回其訴
    之法律論斷為指駁，僅是就主觀公權利為其個人之片面詮釋
    ，或重申聲請人對原來都市計畫內容之主觀意見，核均與原
    審判決之判斷形成理由無涉，難認已對原審判決之如何違背
    法令已有具體之指摘等語，而認聲請人之上訴不合法，予以
    裁定駁回。至聲請意旨所稱原裁定未適用之「都市計畫定期
    通盤檢討實施辦法」及都市計畫法，核均屬關於聲請人實體
    爭議事項之法令，故原裁定未予適用，自無與該案應適用之
    現行法規相違背，或與解釋判例有所牴觸之適用法規顯有錯
    誤情事。又行政訴訟法第243條第2項第6款雖規定判決不備
    理由或理由矛盾，其判決當然違背法令。惟所謂判決不備理
    由，係指判決未載理由或所載理由不完備、不明瞭。所謂判
    決理由矛盾，係指判決理由前後牴觸或判決主文與理由不符
    。而應以裁定駁回之事項，並非當然不得以程序更為嚴謹之
    判決為之。且原審究應以裁定或判決為之之爭議，依上開所
    述，亦與行政訴訟法第243條第2項第6款所規定「判決不備
    理由或理由矛盾」之當然違背法令事由無涉。故原裁定以聲
    請人之上訴理由均與原審判決之判斷形成理由無涉，認其未
    對原審判決之如何違背法令有具體之指摘，即無與該案應適
    用之現行法規相違背，或與解釋判例有所牴觸情事。聲請意
    旨據以主張其上訴理由已有具體指摘云云，無非係其一己之
    歧異見解，依上開所述，尚與所謂「適用法規顯有錯誤」有
    間。另聲請意旨主張原裁定未適用之都市計畫定期通盤檢討
    實施辦法、62年都市計畫法及行政訴訟法等，均屬法令，並
    非行政訴訟法第273條第1項第14款所稱之證物，故其據以主
    張原裁定有該款之再審事由云云，亦無可採。綜上所述，聲
    請人本件再審之聲請為顯無再審理由，應予駁回。再原裁定
    之當事人為聲請人及相對人臺中縣政府、內政部，故聲請人
    對原裁定聲請再審，其聲請再審狀列非原裁定當事人之大肚
    鄉公所為相對人，核屬贅列，附此敘明。
三、據上論結，本件聲請為無理由。依行政訴訟法第283條、第
    278條第2項、第104條、民事訴訟法第95條、第78條，裁定
    如主文。
中    華    民    國    98    年    10    月    22    日
                    最高行政法院第一庭
                        審判長法官  楊  惠  欽
                              法官  陳  鴻  斌
                              法官  曹  瑞  卿
                              法官  陳  金  圍
                              法官  王  碧  芳
以  上  正  本  證  明  與  原  本  無  異
中    華    民    國    98    年    10    月    23    日
                              書記官  張  雅  琴


司法院資訊處製作；財團法人民間司法改革基金會備份。
